【裁判字號】    89,自,192
【裁判日期】    890523
【裁判案由】    詐欺
【裁判全文】
臺灣臺南地方法院刑事判決                          八十九年度自字第一九二號
    自  訴  人  甲○○
    被      告  乙○○
                丙○○
右列被告因詐欺案件，經自訴人提起自訴，本院判決如左：
    主    文
乙○○、丙○○均無罪。
    理    由
一、自訴意旨如附件自訴狀所載。
二、按犯罪事實應依證據認定之，無證據不得推定其犯罪事實；又不能證明被告犯罪
    ，應諭知無罪之判決，刑事訴訟法第一百五十四條、第三百零一條第一項分別定
    有明文。次按刑法第三百三十九條第一項詐欺罪之成立，以意圖為自己或第三人
    不法之所有，以詐術使人將本人或第三人之物交付為要件；而所謂以詐術使人交
    付，必須被詐欺人因其詐術而陷於錯誤，若其所用方法，不能認為詐術，亦不致
    使人陷於錯誤，即不構成該罪（最高法院民國四十六年度台上字第二六０號判例
    參照）。
三、再按告訴人之告訴，係以使被告受刑事訴追為目的，是其陳述是否與事實相符，
    仍應調查其他證據以資審認，此參最高法院五十二年台上字第一三００號判例自
    明。
四、復按民事上之債務不履行，縱係出於可歸責於債務人之事由，苟無足以證明債務
    人自始蓄意以此行詐之積極證據，亦不得以事後不履行債務之事實，推定其具有
    刑事犯罪之故意。而在當事人間依一般社會經驗原須承擔信用風險之遠期票據交
    易，對事後票據不獲支付之結果，尤屬可得預見之不利益，要無因債務人施詐而
    於錯誤可言。
五、訊據被告乙○○固坦承於民國八十八年底曾持被告丙○○簽發之支票壹紙（發票
    日八十八年十二月十五日，票據號碼Ａ0000000號，票面金額新台幣壹拾
    伍萬元）向被告借款，而該支票並未兌現等情，惟被告乙○○、丙○○二人堅決
    否認有何詐欺犯行，均辯稱因一時周轉不靈，才無法兌現，伊等並未詐欺等語。
    經查自訴人對於被告乙○○以被告丙○○簽發之支票調借現款時究係施行何種詐
    術致其陷於錯誤，並未具體指明，僅一再以支票未兌現云云指述被告乙○○、丙
    ○○二人犯罪，揆諸前揭三之說明，自訴人之指述，不得為被告犯罪之唯一證據
    ，應再行調查其他證據。再查自訴人並不否認同意被告乙○○以被告丙○○簽發
    之支票借款等情，則自訴人既同意被告乙○○以被告丙○○簽發之支票借款，而
    未到期之支票本為遠期支付或信用之工具，被告乙○○以被告丙○○簽發之支票
    借款，尚難認即係施行詐術之行為，揆諸前揭四之說明，自訴人僅以被告乙○○
    所交付由被告丙○○簽發之支票不獲兌現，即認被告乙○○、丙○○涉有詐欺犯
    行，已嫌無據，何況被告丙○○根本未向自訴人借款，遑論其對自訴人有何施行
    詐術之處。綜上所述，被告乙○○、丙○○二人之所為，與刑法上詐欺犯行之成
    立要件尚屬有間，本件被告乙○○、丙○○二人與自訴人間純屬民事糾葛，應循
    民事途徑解決，且被告乙○○、丙○○二人亦已與自訴人達成和解，亦據自訴人
    與被告乙○○、丙○○二人到庭陳述綦詳（見本院八十九年五月九日審理筆錄）
    。此外復查無其他積極證據足資證明被告乙○○、丙○○二人有何詐欺犯行，揆
    諸前揭二之說明，尚不能證明被告乙○○、丙○○二人犯罪，應為被告乙○○、
    丙○○二人無罪之諭知。
六、據上論斷，應依刑事訴訟法第三百零一條第一項，判決如主文。
中      華      民      國    八  十  九    年    五    月  二  十  三  日
                                    臺灣臺南地方法院刑事第一庭
                                        法  官  王  獻  楠
右正本證明與原本無異。
如不服本判決，應於判決送達後十日內，向本院提出上訴狀。
                                        書記官  陳  玉  果
中      華      民      國    八  十  九    年    五    月  二  十  三  日


司法院資訊處製作；財團法人民間司法改革基金會備份。
